臺灣高等法院刑事判決
111年度上訴字第936號
上　訴　人　
即　被　告　高培勝　
　　　　　　　　　　
　　　　　　　　　　
　　　　　　　　　　
　　　　　　　　　　
                     
　　　　　　蘇子欽　
　　　　　　　　　　
　　　　　　　　　　
　　　　　　　　　　
選任辯護人　顏瑞成律師
上　訴　人　
即　被　告　余偉嘉　
　　　　　　　　　　
　　　　　　　　　　
選任辯護人　林祐增律師
　　　　　　楊偉毓律師
　　　　　　葉慶人律師
上列上訴人等因恐嚇等案件，不服臺灣新北地方法院109年度原
訴字第37號，中華民國110年11月23日第一審判決（起訴案號：
臺灣新北地方檢察署108年度偵字第14090號、第14091號、第140
92號、第14093號、第16062號、第25955號），提起上訴，本院
判決如下：
    主  文
原判決關於蘇子欽、余偉嘉部分撤銷。
蘇子欽成年人與少年共同故意對少年犯恐嚇取財罪，處有期徒刑
捌月；又成年人與少年共同故意對少年犯恐嚇取財罪，處有期徒
刑玖月；又成年人與少年共同故意對少年犯恐嚇取財罪，處有期
徒刑捌月。應執行有期徒刑壹年貳月。
余偉嘉共同犯恐嚇取財罪，處有期徒刑柒月；又共同犯恐嚇取財
罪，處有期徒刑捌月；又共同犯恐嚇取財罪，處有期徒刑柒月。
應執行有期徒刑壹年。緩刑參年，緩刑期間付保護管束，並應於
緩刑期間向檢察官指定之政府機關、政府機構、行政法人、社區
或其他符合公益目的之機構或團體提供壹佰小時之義務勞務。
其餘（高培勝部分）上訴駁回。
    事  實
一、高培勝（案發時18足歲）、蘇子欽（案發時已成年）、余偉
     嘉（案發時19足歲）與沈峻詰、黃偉宥（原名黃瑋宥）、
     徐胤翔（原名徐浩崴）、游閎翔、張庭瑋、張易承、蔡東
     儒、鄧吉洋、少年林○睿（民國90年10月生，真實姓名年籍
     詳卷，案發時未滿18歲）均係朋友關係（沈峻詰、黃偉宥
     、徐胤翔、游閎翔、張庭瑋、張易承、蔡東儒、鄧吉洋，
     均經原審判決有罪確定；林○睿經原審少年法庭審理後裁定
     感化教育）。緣沈峻詰前加入由真實姓名年籍不詳、微信
     暱稱「暴走蘿莉」成年男子所組成之詐欺集團，為處理集
     團內部之車手侵吞款項問題，與高培勝、蘇子欽、余偉嘉
     等人分別為以下行為：
　㈠沈峻詰為向少年龔○翔（民國92年1月生，真實姓名年籍詳卷
     ，案發時15足歲）催討其擔任車手所侵吞之詐欺款項，遂
     與高培勝、蘇子欽、余偉嘉、黃偉宥、徐胤翔、少年林○睿
     ，共同基於剝奪他人行動自由及恐嚇取財之犯意聯絡，於1
     07年12月13日凌晨3時許，由高培勝以社群網站臉書之通訊
     軟體與龔○翔聯絡相約於新北市○○區○○街之○○網咖店（下稱
     ○○網咖店）外，並由高培勝、黃偉宥共同駕車搭載龔○翔至
     位於新北市○○區○○路1段*號之○信工程有限公司（下稱○信
     公司），沈峻詰遂指示高培勝、蘇子欽、余偉嘉、黃偉宥
     、徐胤翔、少年林○睿將○信公司之鐵門拉下，並對龔○翔恫
     嚇要求其交出所侵吞之詐領款項，否則無法離去等語，以
     此方式剝奪龔○翔行動自由，龔○翔因此心生畏懼，而撥打
     電話予其父龔○元謊稱其竊取公司金錢、積欠賭債云云，沈
     峻詰、黃偉宥復對龔○元恫稱：須賠償款項，否則不讓龔○
     翔離去等語，致龔○元心生畏懼而應允支付；沈峻詰乃指示
     蘇子欽駕車搭載余偉嘉、林○睿帶同龔○翔前往取款，而於
     同日中午12時許，在新北市○○區○○街91之11號前，由龔○元
     委託其父龔○生交付新臺幣（下同）3萬元，復於同日下午4
     至6時間，在新北市○○區○○路154號之○安診所前，由龔○生
     再交付5萬元，以此方式恐嚇取財得手後，始讓龔○翔離去
     。
　㈡沈峻詰另為向少年黃○閎（90年7月生，真實姓名年籍詳卷，
     案發時16足歲）、龔○翔（下合稱黃○閎2人）催討其等擔任
     車手時所侵吞之詐欺款項，知悉其2人在新北市○○區○○路66
     號12樓之○色年代旅館內，遂與蘇子欽、余偉嘉、黃偉宥、
     徐胤翔、游閎翔、張庭瑋、張易承，共同基於傷害、剝奪
     他人行動自由及恐嚇取財之犯意聯絡，於107年12月22日中
     午12時許一同前往該處，在該旅館12樓櫃臺前之電梯口先
     圍堵黃○閎，由游閎翔、蘇子欽、徐胤翔出手毆打，由張易
     承持小刀揮舞恫嚇，由黃偉宥、張庭瑋、余偉嘉圍住黃○閎
     出言恫稱：交出款項，不然別想離開等語，沈峻詰隨即指
     示眾人強押黃○閎進入龔○翔所在之215號房內關閉房門，沈
     峻詰、蘇子欽、余偉嘉、黃偉宥、徐胤翔、張庭瑋續而以
     徒手毆打黃○閎2人，張易承則持刀及鐵製垃圾桶揮砍敲擊
     龔○翔之後腦勺；其後眾人將黃○閎2人押回○信公司，由沈
     峻詰拉下鐵門，命其2人下跪，並指揮蘇子欽、余偉嘉、黃
     偉宥、徐胤翔、游閎翔、張庭瑋及同具犯意聯絡之少年林○
     睿再以徒手毆打該2人，致黃○閎受有右眉擦挫傷、頭面部
     及背部挫傷等傷害（所受傷害部分業經撤回告訴，經原審
     不另為不受理之諭知），龔○翔則受有頭皮開放性傷口之傷
     害；沈峻詰則續向黃○閎2人恫稱：需撥打電話請求家人付
     款贖人，不交錢就別想再見家人，且會遭斷手斷腳等語，
     致黃○閎、龔○翔均心生畏懼，即當場交付2萬元予沈峻詰，
     並分別撥打電話予其父黃○倫（原名黃○煌）、龔○元，向之
     謊稱其等賭博輸錢、竊取公司金錢云云，復由沈峻詰對黃○
     倫、龔○元恫稱：需賠償款項，否則不讓黃○閎、龔○翔回家
     等語，致黃○倫、龔○元均心生畏懼；沈峻詰乃指示林○睿及
     不知情之少年簡○宇帶同黃○閎、指示徐胤翔帶同龔○翔分別
     前往取款，而由徐胤翔於同日下午4、5時許，在新北市○○
     區○○街27巷巷口自龔○元取得5萬元後轉交予沈峻詰，以此
     方式恐嚇取財得逞；而林○睿、簡皓宇前往新北市○○區○○路
     91號統一超商莒城門市向黃○倫取款時，即遭埋伏之員警查
     獲而未遂。
　㈢沈峻詰另為向少年潘○玄（原名潘○翰，92年2月生，真實姓名
     年籍詳卷，案發時15足歲）及楊駿德催討其等擔任車手時
     所侵吞之詐欺款項，遂與蘇子欽、余偉嘉、蔡東儒、鄧吉
     洋，共同基於剝奪他人行動自由及恐嚇取財之犯意聯絡，
     於108年1月13日下午7時許，由沈峻詰帶同余偉嘉、蔡東儒
     、鄧吉洋前往潘○玄所在之友人劉忠維住處，由余偉嘉持彈
     簧刀質問侵吞款項情形，並恫稱：須隨同離開，否則會將
     之斷手斷腳等語，其後眾人強令潘○玄、楊駿德（下合稱潘
     ○玄2人）至○信公司，沈峻詰即指揮在場之蘇子欽、余偉嘉
     、蔡東儒、鄧吉洋關閉門窗、守住公司後門，威脅不得逃
     跑，否則砍斷其手腳，並向其家人開槍等語，以此方式剝
     奪潘○玄2人之行動自由；沈峻詰則命2人下跪，續向潘○玄2
     人恫稱：今天需想辦法籌出6萬元，否則別想離開，如果拿
     不出來就自己選一隻不要的手腳等語，並由余偉嘉手持彈
     簧刀在旁威嚇，致潘○玄2人心生畏懼，楊駿德即交付所有
     戒指2枚、現金9,000元、潘○玄則交付現金3,000元予沈峻
     詰，並由沈峻詰指示蘇子欽、余偉嘉、鄧吉洋帶同潘○玄2
     人至○○市○○區○○路290號之金○○珠寶店，典當該戒指得款1
     萬8,800元後轉交予沈峻詰，以此方式恐嚇取財得逞（沈峻
     詰等人對楊駿德所為犯行均未據起訴）。
二、案經龔○翔、龔○元、黃○閎、黃○倫、潘○玄訴由新北市政府
    警察局刑事警察大隊移送臺灣新北地方檢察署（下稱新北地
    檢署）檢察官偵查起訴。
    理  由
一、證據能力部分：
　　按被告以外之人，於審判外之陳述，雖不符刑事訴訟法第15
    9條之1至第159條之4之規定，而經當事人於審判程序同意作
    為證據，法院審酌該言詞陳述或書面陳述作成時之情況，認
    為適當者亦得為證據。當事人、代理人或辯護人於法院調查
    證據時，知有第159條第1項不得為證據之情形，而未於言詞
    辯論終結前聲明異議者，視為有前項之同意。刑事訴訟法第
    159條之5定有明文。本案下列所引用被告以外之人於審判外
    之陳述，檢察官、上訴人即被告高培勝、蘇子欽、余偉嘉及
    辯護人迄本案言詞辯論終結時均未爭執證據能力，本院審酌
    該證據資料製作時之情況，亦無違法不當或證明力明顯過低
    之瑕疵，以之作為證據應屬適當，依上開規定，認該供述證
    據具證據能力。至卷內所存經本判決引用之非供述證據部分
    ，經核與本件待證事實均具有關聯性，且無證據證明係違反
    法定程序所取得，依刑事訴訟法第158條之4反面解釋，均有
    證據能力。
二、認定事實：
　㈠就被告高培勝所涉事實欄一㈠所示犯行部分：
　  訊據被告高培勝矢口否認有何剝奪行動自由及恐嚇取財犯行
    ，辯稱：伊固有帶同龔○翔至○信公司，但伊到達後沈峻詰並
    未在場，伊就先行離開公司，並不知道亦未參與後續沈峻詰
    等人對龔○翔之行為云云。經查：
　⒈被告高培勝於107年12月13日凌晨3時許，以臉書通訊軟體與
    告訴人龔○翔聯繫，相約於新北市○○區○○街91號統一超商新
    民享門市對面之○○網咖店外碰面，並由被告高培勝駕車搭載
    黃偉宥、龔○翔前往○信公司等情，業據被告所供承，核與證
    人即告訴人龔○翔、同案被告沈峻詰、黃偉宥證述情節相符
    ；而龔○翔到達○信公司後，沈峻詰遂指示在場之人將鐵門拉
    下，並向龔○翔恫嚇其交出所侵吞之詐領款項，否則無法離
    去等語，龔○翔因心生畏懼，遂撥打電話予其父龔○元謊稱其
    竊取公司金錢、積欠賭債云云，沈峻詰復向龔○元恫稱：需
    賠償款項，否則不讓龔○翔離去等語，致龔○元心生畏懼而應
    允支付，沈峻詰乃指示被告蘇子欽駕車搭載被告余偉嘉、林
    ○睿帶同龔○翔前往取款，而於同日中午12時許，在新北市○○
    區○○街91之11號前，由龔○生交付3萬元予林○睿後轉交予沈
    峻詰，復於同日下午4至6時間，在新北市○○區○○路154號之○
    安診所前，由龔○生再交付5萬元予林○睿後轉交予沈峻詰，
    以此方式恐嚇取財得手後，龔○翔始能離去等情，亦據證人
    即告訴人龔○翔、龔○元、同案被告蘇子欽、余偉嘉、沈峻詰
    、黃偉宥、徐胤翔、林○睿證述明確，且有沈峻詰所持用門
    號090*******號、蘇子欽所持用門號092*******號行動電話
    通聯調閱查詢單在卷可稽，堪認屬實。
　⒉被告高培勝固辯稱：當日係伊要幫龔○翔替沈峻詰求情，所以
    龔○翔自願上車與伊同行至○信公司，到場後因為沈峻詰不在
    ，伊就與黃偉宥先行離開，並未參與後續龔○翔被剝奪行動
    自由及恐嚇取財之過程云云。惟據證人即告訴人龔○翔證稱
    ：案發當時我接到高培勝的電話到○○網咖店外後，高培勝、
    黃偉宥及另一男子開了一台藍色的BMW來，強迫叫我上車，
    不讓我離去，載我到○信公司後，沈峻詰就叫高培勝、徐胤
    翔、蘇子欽、余偉嘉、林○睿顧好門口，把鐵門拉下來，讓
    我無法自由離去，並且要我把詐欺取款的錢交出來，再用我
    的手機聯絡我父親龔○元，並恐嚇說如果不交錢就別想離開
    ，之後載我出去找我家人拿錢後才被釋放；我打電話向龔○
    元要錢的時候，高培勝及黃偉宥都有在場等語（見新北地檢
    署108年度他字第1132號卷〈下稱他卷〉卷一第78頁、卷二第1
    5、426頁、原審卷三第372頁）；據證人即同案被告沈峻詰
    供稱：當日凌晨高培勝把龔○翔帶回○信公司後，有對伊說龔
    ○翔欠「暴走蘿莉」錢，當時○信公司內有伊、高培勝、蘇子
    欽、余偉嘉、林○睿等人在場，伊等並確實不讓龔○翔離開，
    經龔○翔打電話向龔○元要到錢，伊才叫人載龔○翔回去拿錢
    等語（見他卷二第382至384頁、原審卷二第384頁）；據證
    人即同案被告林○睿證稱：當日凌晨伊到達○信公司時，龔○
    翔已經被押回來，現場有伊、蘇子欽、余偉嘉、沈峻詰、黃
    偉宥及高培勝等人，伊等都有恐嚇龔○翔說沒有把錢交出來
    ，就別想離開，伊後來並有與蘇子欽、余偉嘉、龔○翔一起
    乘車去中和，由伊下車跟龔○生拿錢等語（見他卷二第450至
    452頁）；據證人即同案被告余偉嘉供稱：當日凌晨伊到達○
    信公司時，沈峻詰、高培勝、黃偉宥、徐胤翔、蘇子欽、林
    ○睿都已經在場了，後來沈峻詰指示伊、蘇子欽、林○睿一起
    帶龔○翔回去拿錢等語（見原審卷二第364頁）；據證人即同
    案被告徐胤翔陳稱：當日凌晨伊在○信公司時有看到沈峻詰
    、高培勝、黃偉宥、余偉嘉、蘇子欽、林○睿，蘇子欽帶龔○
    翔回去拿錢的時候伊才離開等語（見原審卷三第44頁）。是
    上開證人除均供稱被告高培勝帶同龔○翔至○信公司後仍有留
    在現場外，沈峻詰亦陳稱有與被告高培勝同時在場，林○睿
    則證稱被告高培勝尚有與其等一起對龔○翔出言恐嚇將錢交
    出等語，除均與被告高培勝上開辯解相左外，證人即告訴人
    龔○翔並證稱：當日黃偉宥有幫伊跟龔○元講電話，跟龔○元
    說是伊積欠賭債，要龔○元給錢，不然不讓伊回家等語（見
    他卷二第15頁、原審卷三第369頁），亦與被告高培勝陳稱
    其與黃偉宥先行離開云云未符，且被告高培勝辯稱係為幫龔
    ○翔向沈峻詰求情，龔○翔才自願跟其前往○信公司，然又稱
    在尚未看到沈峻詰前便自行離去，龔○翔仍自己留在該處云
    云，則依其所陳即無從達到其為龔○翔求情之目的，所辯亦
    有矛盾，是其上開辯解難認屬實，堪認被告高培勝確有在○
    信公司現場，而與同案被告沈峻詰等人共同對龔○翔為前開
    剝奪行動自由及恐嚇取財犯行。
　⒊證人即同案被告沈峻詰於110年4月20日原審審理時固改稱：
    案發當日凌晨高培勝並未在○信公司內云云，然除與其前開
    供述及其他證人之證述均不相符外，沈峻詰為上開證述時，
    其所涉本案業已判決確定，在無論如何陳述對己之案件認定
    均無影響之情形下，其是否係為迴護被告高培勝而更易前詞
    ，即有可疑；至被告高培勝於本院聲請調閱107年12月13日
    案發時○○網咖店外之監視器影像，經函詢結果，該監視器於
    上開期間並未拍攝到有關本案之畫面，且該影像僅保存至10
    8年6月止等情，有內政部警政署刑事警察局109年10月27日
    刑偵四字第1098014186號函、新北市政府警察局刑事警察大
    隊111年7月5日新北警刑一字第1114525452號函及所附查訪
    紀錄表、現場照片在卷可稽（參原審卷二第321頁、本院卷
    第301至305頁），均難據為有利於被告高培勝之認定。
　⒋綜上，被告高培勝確有於上開時地，與同案被告沈峻詰、蘇
    子欽、余偉嘉、黃偉宥、徐胤翔、林○睿共同以限制告訴人
    龔○翔不准自行離開○信公司之方式剝奪其行動自由，並以此
    恐嚇告訴人龔○翔、龔○元交付金錢。是被告高培勝所涉事實
    欄一㈠部分事證明確，犯行堪以認定，應依法論科。
　㈡就被告蘇子欽、余偉嘉所涉事實欄一㈠、㈡、㈢所示犯行部分：
　　訊據被告蘇子欽、余偉嘉就所涉事實欄一㈠、㈡、㈢所示犯行
    均坦承不諱（見本院卷第247、377、388、389頁），核與證
    人即告訴人龔○翔、龔○元、黃○閎、黃○倫、潘○玄、同案被
    告沈峻詰、黃偉宥、徐胤翔、游閎翔、張庭瑋、張易承、蔡
    東儒、鄧吉洋、林○睿、金○○珠寶店老闆蘇輝源之證述情節
    相符，並有沈峻詰、蘇子欽、黃偉宥、張庭瑋、張易承、蔡
    東儒、龔○元所持行動電話門號通聯調閱查詢單、沈峻詰、
    游閎翔、黃○閎、潘○玄之手機內容翻拍照片、○色年代旅館
    內外監視器影像畫面翻拍照片、新北市○○區○○街27巷口之路
    口監視器影像畫面翻拍照片、新北地檢署108年11月12日、1
    3日勘驗報告、衛生福利部雙和醫院診斷證明書等件在卷可
    稽，堪認被告蘇子欽、余偉嘉上開任意性自白確與事實相符
    而可採信，是其等所涉事實欄一㈠、㈡、㈢部分事證明確，犯
    行均堪認定，應依法論科。
三、論罪：
　㈠新舊法比較：
　　被告蘇子欽、余偉嘉行為後，刑法第277條第1項規定於108
    年5月29日修正公布，並於同年月31日施行，將修正前法定
    刑「3年以下有期徒刑、拘役或1千元以下之罰金」修正為「
    5年以下有期徒刑、拘役或50萬元以下罰金」，經比較新舊
    法之結果，以修正前之刑法第277條第1項之規定對被告較為
    有利，應適用修正前之規定。另刑法第302條第1項、第346
    條第1項固亦同於該次修法修正施行，惟僅係將第302條第1
    項規定得併科罰金之金額由「三百元以下罰金」修正為「九
    千元以下罰金」，將第346條第1項規定得併科罰金之金額由
    「一千元以下罰金」修正為「三萬元以下罰金」，然此2規
    定修正前所定罰金數額，均已依刑法施行法第1條之1第2項
    前段規定提高為30倍，該次修法係將該罰金數額調整換算後
    予以明定，並未變更實質內容，不生有利或不利被告之影響
    ，均無新舊法比較之問題，爰逕行適用修正後刑法第302條
    第1項、第346條第1項之規定。
　㈡按兒童及少年福利與權益保障法（下稱兒少福權法）第112條
    第1項前段所定：「成年人教唆、幫助或利用兒童及少年犯
    罪或與之共同實施犯罪或故意對其犯罪者，加重其刑至二分
    之一」，其中成年人教唆、幫助或利用兒童及少年犯罪或與
    之共同實施犯罪之加重，並非對於個別特定之行為而為加重
    處罰，其加重係概括性之規定，對一切犯罪皆有其適用，自
    屬刑法總則加重之性質；至故意對兒童及少年犯罪之加重，
    係對被害人為兒童及少年之特殊要件予以加重處罰，乃就犯
    罪類型變更之個別犯罪行為予以加重，則屬刑法分則加重之
    性質，成立另一獨立之罪名（最高法院103年度台非字第306
    號判決意旨參照）。查被告蘇子欽為本案犯行時係滿20歲之
    成年人，同案共犯林○睿係90年10月生、告訴人龔○翔係92年
    1月生、告訴人黃○閎係90年7月生、告訴人潘○玄係92年2月
    生，有其等戶籍資料查詢結果表可稽，於本案案發時均係12
    歲以上未滿18歲之少年，則被告蘇子欽與少年林○睿共同故
    意對少年龔○翔、黃○閎、潘○玄所為前開犯行，均有上開兒
    少福權法第112條第1項前段規定之適用；另被告高培勝、余
    偉嘉為本案犯行時均未滿20歲，非現行民法所定成年人，則
    無上開規定之適用，併予敘明。
　㈢核犯罪名：
　⒈核被告高培勝就事實欄一㈠所為，係犯刑法第302條第1項之剝
    奪他人行動自由罪、同法第346條第1項之恐嚇取財罪。
　⒉核被告蘇子欽就事實欄一㈠所為，係對告訴人龔○翔犯兒少福
    權法第112條第1項前段、刑法第302條第1項、第346條第1項
    之成年人故意對少年犯剝奪他人行動自由罪及恐嚇取財罪，
    對告訴人龔○元犯刑法第346條第1項之恐嚇取財罪；就事實
    欄一㈡所為，係對告訴人龔○翔犯兒少福權法第112條第1項前
    段、刑法第302條第1項、第346條第1項、修正前刑法第277
    條第1項之成年人故意對少年犯剝奪他人行動自由罪、恐嚇
    取財罪及傷害罪，對告訴人黃○閎犯兒少福權法第112條第1
    項前段、刑法第302條第1項、第346條第1項之成年人故意對
    少年犯剝奪他人行動自由罪及恐嚇取財罪，對告訴人龔○元
    犯刑法第346條第1項之恐嚇取財罪，對告訴人黃○倫犯刑法
    第346條第3項、第1項之恐嚇取財未遂罪；就事實欄一㈢所為
    ，係對告訴人潘○玄犯兒少福權法第112條第1項前段、刑法
    第302條第1項、第346條第1項之成年人故意對少年犯剝奪他
    人行動自由罪及恐嚇取財罪。
　⒊核被告余偉嘉就事實欄一㈠所為，係犯刑法第302條第1項之剝
    奪他人行動自由罪、同法第346條第1項之恐嚇取財罪；就事
    實欄一㈡所為，係犯刑法第302條第1項之剝奪他人行動自由
    罪、同法第346條第1項、第3項之恐嚇取財罪及恐嚇取財未
    遂罪、修正前刑法第277條第1項之傷害罪；就事實欄一㈢所
    為，係犯刑法第302條第1項之剝奪他人行動自由罪、同法第
    346條第1項之恐嚇取財罪。
　㈣被告高培勝、蘇子欽、余偉嘉就事實欄一㈠所示犯行，與沈峻
    詰、黃偉宥、徐胤翔、林○睿間，被告蘇子欽、余偉嘉就事
    實欄一㈡所示犯行，與沈峻詰、黃偉宥、徐胤翔、游閎翔、
    張庭瑋、張易承、林○睿間，就事實欄一㈢所示犯行，與沈峻
    詰、蔡東儒、鄧吉洋間，分別具犯意聯絡及行為分擔，均應
    論以共同正犯。
　㈤罪數：
　⒈被告高培勝、蘇子欽、余偉嘉就事實欄一㈠所示犯行，被告蘇
    子欽、余偉嘉就事實欄一㈡、㈢所示犯行，均係於剝奪他人行
    動自由期間同時為恐嚇取財、傷害行為，俱屬以一行為觸犯
    數罪名，依刑法第55條之規定，被告高培勝就事實欄一㈠所
    為，應從一重論以恐嚇取財罪；被告蘇子欽就事實欄一㈠、㈡
    、㈢所為，均應從一重論以成年人故意對少年犯恐嚇取財罪
    ；被告余偉嘉就事實欄一㈠、㈡、㈢所為，均應從一重論以恐
    嚇取財罪。
　⒉被告蘇子欽、余偉嘉就事實欄㈠、㈡、㈢所示犯行，犯意個別，
    行為互殊，均應予分論併罰。
　㈥被告蘇子欽就事實欄一㈠、㈡、㈢所示成年人與少年共同故意對
    少年犯罪部分，均應依兒少福權法第112條第1項前段規定加
    重其刑。
四、本院之判斷：
　㈠就被告蘇子欽、余偉嘉部分撤銷改判：
　⒈原審同認被告蘇子欽、余偉嘉有罪而予以論罪科刑，固非無
    見，惟被告蘇子欽、余偉嘉上訴後均坦承犯行，犯後態度已
    有改變，且除已於原審審理期間與告訴人黃○閎無條件成立
    調解並撤回關於傷害部分告訴外，於本院審理期間亦與告訴
    人龔○翔、潘○玄達成和解，均各賠償告訴人龔○翔2萬元、潘
    ○玄2萬2,000元，並據告訴人潘○玄撤回告訴，有原審法院10
    9年8月18日109年度司原附民移調字第52號調解筆錄、刑事
    撤回告訴狀、111年1月29日和解書、111年7月11日刑事撤回
    告訴狀、111年8月28日和解書在卷可稽（參原審卷二第119
    、121至124頁、本院卷第341、397、399至401頁），原審未
    及審酌於此，所為量刑即有未洽。被告蘇子欽、余偉嘉上訴
    請求從輕量刑，即非無據，爰就原判決關於被告蘇子欽、余
    偉嘉部分予以撤銷改判。
　⒉爰審酌被告蘇子欽、高培勝正值青年，不思以正當方式賺取
    金錢，竟以剝奪他人行動自由及施加恐嚇之方式獲取金錢，
    造成各告訴人均心生畏懼，復出手毆打告訴人龔○翔、黃○閎
    致生傷害，所為非當，然考其等上訴後尚能坦承犯行，並與
    告訴人龔○翔、黃○閎、潘○玄達成和解及賠償損害，兼衡以
    其等犯罪動機、目的、手段、侵害程度、尚無證據足認獲有
    犯罪所得，被告蘇子欽前有妨害自由、詐欺、強制性交等前
    案紀錄、刻正執行中，被告余偉嘉無前案有罪宣告及執行紀
    錄，有其等本院被告前案紀錄表可稽，及被告蘇子欽自述高
    中畢業之智識程度、入監前從事搬貨工作、月收入約3萬元
    、未婚、無需扶養之人；被告余偉嘉自述高中肄業之智識程
    度、現從事搬運工作、月收入約3萬元、未婚、無須扶養之
    人之家庭經濟狀況等一切情狀，就其等所為如事實欄一㈠、㈡
    、㈢所示犯行，依序量處如主文第2項、第3項所示之刑，並
    定其等應執行之刑。
　⒊被告余偉嘉前未曾因故意犯罪受有期徒刑以上刑之宣告，已
    如前述，其因年輕見識未深致罹刑章，事後已表悔悟，並與
    告訴人等達成和解，歷此教訓應知警惕而無再犯之虞，本院
    認其所受刑之宣告以暫不執行為適當，併予宣告緩刑3年，
    以勵自新。惟為確保被告余偉嘉記取教訓並建立尊重法治之
    正確觀念，認有課予一定負擔之必要，爰依刑法第74條第2
    項第5款之規定，命被告余偉嘉應向檢察官指定之政府機關
    、政府機構、行政法人、社區或其他符合公益目的之機構或
    團體提供100小時之義務勞務，以生適度警惕之效，併依刑
    法第93條第1項第2款之規定，諭知於緩刑期間付保護管束；
    如被告余偉嘉未於主文所示之期間內履行本判決所諭知之負
    擔，情節重大者，檢察官得聲請撤銷對其所為之緩刑宣告。
    另本案並無證據足認被告蘇子欽、余偉嘉因所為犯行獲有報
    酬而具犯罪所得，未扣案被告余偉嘉就如事實欄一㈢所持彈
    簧刀，既非違禁物，亦無證據足認係其所有，爰均不諭知沒
    收，附此敘明。
　㈡就被告高培勝部分駁回上訴：　
　　原審就被告高培勝所為犯行，同本院前揭認定，認其罪證明
    確，並審酌其正值青年，不思以正當途徑賺取金錢，竟以前
    揭方式取得財物，造成告訴人龔○翔身心恐懼，且其犯後否
    認犯行，態度難認良好，兼衡以其國中畢業之智識程度，入
    監前從事裝潢工作、月入約2萬餘元、未婚、無須扶養之人
    之家庭經濟狀況，就其所為事實欄一㈠犯行，量處有期徒刑7
    月，並認無證據足認其就本案犯行受有報酬而有犯罪所得，
    爰不為沒收之諭知。經核原審上開認事用法並無違誤，所為
    量刑兼衡以被告高培勝前具妨害自由、詐欺、殺人未遂等前
    案科刑紀錄，刻正執行中等情，亦可認尚屬妥適，被告高培
    勝上訴否認犯行，尚難憑採，已如前述，此部分上訴應予駁
    回。
據上論斷，應依刑事訴訟法第368條、第369條第1項前段、第364
條、第299條第1項前段，兒童及少年福利與權益保障法第112條
第1項前段，刑法第11條、第28條、第302條第1項、第346條第1
項、第3項、第55條、第51條第1項第5款、第74條第1項、第2項
第5款、第93條第1項第2款，修正前刑法第277條第1項，刑法施
行法第1條之1第1項，判決如主文。
本案經檢察官陳怡君提起公訴，檢察官朱婉綺、張瑞娟到庭執行
職務。
中　　華　　民　　國　　111 　年　　9 　　月　　29　　日
                  刑事第八庭  審判長法　官  陳世宗
                                    法　官  呂寧莉
                                    法　官  林呈樵
以上正本證明與原本無異。
如不服本判決，應於收受送達後20日內向本院提出上訴書狀，其
未敘述上訴之理由者並得於提起上訴後20日內向本院補提理由書
（均須按他造當事人之人數附繕本）「切勿逕送上級法院」。
                                    書記官  謝雪紅
中　　華　　民　　國　　111 　年　　9 　　月　　29　　日
附錄：本案論罪科刑法條全文
中華民國刑法第302條
私行拘禁或以其他非法方法，剝奪人之行動自由者，處5年以下
有期徒刑、拘役或9千元以下罰金。
因而致人於死者，處無期徒刑或7年以上有期徒刑；致重傷者，
處3年以上10年以下有期徒刑。
第1項之未遂犯罰之。
中華民國刑法第346條
意圖為自己或第三人不法之所有，以恐嚇使人將本人或第三人之
物交付者，處6月以上5年以下有期徒刑，得併科3萬元以下罰金
。
以前項方法得財產上不法之利益或使第三人得之者，亦同。
前二項之未遂犯罰之。
修正前中華民國刑法第277條
傷害人之身體或健康者，處三年以下有期徒刑，拘役或一千元以
下罰金。
犯前項之罪，因而致人於死者，處無期徒刑或七年以上有期徒刑
；致重傷者，處三年以上、十年以下有期徒刑。